臺灣桃園地方法院民事判決　　　　　　　95年度訴字第1616號
原　　　告　甲○○
訴訟代理人　陳鄭權律師
複代理人　　何豐行律師
被　　　告　丙○○
　　　　　　　　　　　　弄22.
　　　　　　乙○○
　　　　　　　　　　　　149.
　　　　　　丁○○
　　　　　　　　　　　　3之1.
上列當事人間請求土地所有權移轉登記事件，於民國96年3 月23
日辯論終結，本院判決如下：
    主      文
被告應共同將坐落桃園縣觀音鄉○○○段埔頂小段一一六之八地
號土地，面積五五九三平方公尺，持份為公同共有三二０００分
之五四四一，其中三二０００分之六０六所有權移轉登記予原告
。
訴訟費用由被告連帶負擔。
本判決有關被告乙○○、丁○○部分得假執行。
    事實及理由
甲、程序方面：
　　被告丙○○未於最後言詞辯論期日到場，核無民事訴訟法第
  　386 條所列各款情形，爰依原告之聲請，由其一造辯論而為
    判決。
乙、實體方面：
壹、原告起訴主張：伊及被告之被繼承人黃金榮前於民國81年6
    月12日，與訴外人戊○○簽訂土地交換契約書（下稱系爭契
    約），約定其中坐落桃園縣觀音鄉○○○段埔頂小段116-8
    地號土地，面積約32坪為系爭土地之606/32000 持份歸原告
    所有。嗣被告之被繼承人黃金榮於95年7 月13日，將與原告
    所共同換得之同段11 6 -3 、116-8 、116-12（自116-8 分
    割而來）、權利範圍各為7/ 20 、5441/ 32000 、79/320等
    3 筆土地，出售予訴外人姜德雄、姜正雄2 人，並於該買賣
    契約之特約事項中載明：「買賣契約書內所載面積總計301.
    01坪（其中32坪依81年6 月12日之交換契約書內容須無條件
    過戶給甲○○），故實際成立之坪數為269.01坪」等語。被
    告之被繼承人黃金榮於95年7 月13日簽約後即積極協助辦理
    過戶事宜，詎料原告已繳納完增值稅，準備過戶之際，黃金
    榮不幸於95年7 月31日死亡，致過戶手續無法完成。而被告
    3 人業於95年9 月18日就前揭3 筆土地辦理繼承登記，登記
    為公同共有，原告屢次催請被告辦理過戶均遭拒絕，為此提
    起本件訴訟等語。並聲明：（一）被告應共同將坐落桃園縣
    觀音鄉○○○段埔頂小段116-8 地號面積5,593 平方公尺，
    所有權狀態公同共有5441/32000，其中606/32000 公同共有
    土地所有權移轉登記予原告。（二）訴訟費用由被告連帶負
    擔。
貳、被告丙○○則以：系爭土地交換契約書雖約定甲方（即原告
    與被告之被繼承人黃金榮）應提供坐落觀音鄉○○○段埔頂
    小段116 地號土地，與乙方（即訴外人戊○○）提供之同段
    116-3 、116-8 地號土地交換，惟原告從未登記取得116 地
    號土地之所有權，何從提供該筆土地之持分與人互換，是原
    告所述並非真實，其主張並無理由等語置辯。並聲明：原告
    之訴駁回。
、其餘被告乙○○、丁○○2人則同意本件原告之請求。（見
    本院卷第102頁）
肆、本案首應審究者為：一、互易契約是否成立？二、被告有無
    移轉之義務？經查：
一、系爭互換契約是否為真正？
（一）證人戊○○對於本院詢問：「（提示交換契約書）當初是
      否你簽署的？答：是我簽的沒錯。」；「當初你與何人互
      換土地？答：黃金榮與甲○○。」；「當初應該過戶給其
      二人的土地，先過戶給何人？答：我不清楚。」；「116
      之8 地號土地是你原來所有跟他們二人互換的嗎？答：是
      的。」；「（提示土地權狀謄本）當初是你過戶給黃金榮
      嗎？答：沒有意見，當初是直接過戶給他們。」；「你與
      他們互易的土地有哪幾筆？答：有互易的有116 之8 及11
      6 之3 地號兩筆土地。」；「系爭兩筆土地都過戶給黃金
      榮嗎？答：我交給代書辦，過戶給何人不清楚。」（詳見
      本院卷第103 至104 頁）。
（二）交換契約書記載戊○○將提供桃園縣觀音鄉○○○段埔頂
      小段116 -8地號土地，持份94/640（所有權人戴阿興）、
      116-3 地號，持份6/32與原、被告（共為一方）互換，而
      依照被告所提出之土地登記簿戊○○將二筆土地均移轉給
      黃金榮（詳見本院卷第59、74頁）。因而，原告、黃金榮
      共同與戊○○互易之土地，在雙方互易後，均登記在黃金
      榮之名下。
（三）被告丁○○代表黃金榮與第三人姜正雄、姜德雄所簽訂之
      116-8 地號土地買賣契約書，契約書內亦明白記載黃金榮
      應將原告應得之持分移轉予原告，而兩造所成立之買賣契
      約應扣除此部分之面積，此有賣賣契約書影本在卷可稽，
      亦為兩造所不爭執。如果黃金榮沒有移轉116-8 地號土地
      予原告之義務，為何在與第三人簽訂買賣契約書，會扣除
      此部分面積。故原告主張當初與黃金榮共同與戊○○互易
      而應得之土地均登記在黃金榮名下，應可採信，而係爭互
      易契約確實存在。
二、按繼承人對為於被繼承人之之債務，負連帶責任，民法第11
    53條第1 項定有明文。被告等之被繼承人黃金榮與甲○○、
    戊○○成立互易契約，則被告等繼承黃金榮之財產，則對於
    黃金榮應移轉系爭土地之持分，負連帶責任。黃金榮名下11
    6-8 地號土地，持份5441/32000，已因黃金榮死亡，由被告
    等3 人於95年9 月18日以繼承之原因登記為公同共有，此有
    土地登記謄本在卷可稽，亦為兩造不爭執。被告等既因繼承
    關係繼承116-8 地號土地，則原告基於繼承、互易及契約關
    係，請求被告等3 人移轉116-8 地號土地606/32000 持份為
    有理由。
伍、按當事人於言詞辯論時為訴訟標的之捨棄或認諾者，應本於
    其捨棄或認諾為該當事人敗訴之判決，民事訴訟法第384 條
    定有明文。本件原告起訴主張之事實，業經被告乙○○、丁○○到庭逕行認諾，本院自應本於其認諾，而准原告之請求
    。
陸、綜上所述，原告依互易契約及繼承關係，請求被告應共同將
    桃園縣觀音鄉○○○段埔頂小段116 -8地號土地，面積5593
    平方公尺，持份為公同共有5441/32000其中之606/32000 所
    有權移轉登記予原告，為有理由，應予准許。
柒、兩造其餘攻擊防禦方法及所提出之證據，經核與本案結論不
    生影響，爰不一一論列，附此敘明。
捌、本判決所命被告乙○○、丁○○給付部分，係依其認諾而為
    之判決，依民事訴訟法第389 條第1 項第1 款規定，應依職
    權宣告假執行。
玖、據上論結，原告之訴為有理由，依民事訴訟法第385 條第1
    項前段、第85條第2 項、第389 條第1 項第1 款，判決如主
    文。
中　　華　　民　　國　　96　　年　　 4　　月　　11　　日
                  民事第三庭    法　官　張益銘
以上正本係照原本作成。
如對本判決上訴，須於判決送達後20日內向本院提出上訴狀。
中　　華　　民　　國　　96　　年　　 4　　月　　11　　日
                                書記官　陳鳳怡
